【裁判字號】    92,自緝,10
【裁判日期】    920522
【裁判案由】    詐欺
【裁判全文】
臺灣板橋地方法院刑事判決                          九十二年度自緝字第一○號
    自  訴  人  甲○○
    被      告  乙○○
右列被告因詐欺案件，經自訴人提起自訴，本院判決如左：
    主  文
乙○○無罪。
    理  由
一、自訴意旨略以：被告乙○○於民國九十年四月二十七日晚上八時許至自訴人開設
    之福昇銀樓（設於臺北縣板橋市○○街六三巷二號一樓），自稱伊所僱用之十三
    名外勞，因雇用期限屆至將回國，要購買金飾，遂向自訴人訂購金手鍊約五、六
    條、項鍊十二條、戒指四枚，共計新臺幣十六萬一千五百元，被告當場簽發華南
    銀行支票交付給自訴人，以代給付，待自訴人至銀行提示後，始知該支票早已遭
    拒絕往來。經自訴人多次聯絡被告出面解決，被告均不理會，嗣後避不見面，行
    方不明，顯已逃亡。因認被告乙○○所為，係涉刑法第三百三十九條第一項詐欺
    罪嫌。
二、按犯罪事實應依證據認定之，無證據不得認定其犯罪事實；不能證明被告犯罪者
    ，應諭知無罪之判決，刑事訴訟法第一百五十四條第二項及第三百零一條第一項
    分別定有明文。次按刑法第三百三十九條第一項詐欺罪之成立，以意圖為自己或
    第三人不法之所有，以詐術使人將本人或第三人之物交付為要件。所謂以詐術使
    人交付，必須被詐欺人因其詐術而陷於錯誤，若其所用方法，不能認為詐術，亦
    不致使人陷於錯誤，即不構成該罪；事實之認定，應憑證據，如未能發現相當證
    據，或證據不足以證明，自不能以推測或擬制之方法為裁判基礎；認定犯罪事實
    所憑之證據，雖不以直接證據為限，間接證據亦包括在內，然無論直接或間接證
    據，其為訴訟上之證明，須於通常一般之人均不致於有所懷疑，而得確信其為真
    實之程度者，始得據之為有罪之認定，倘其證明尚未達到此一程度，而有合理之
    懷疑存在時，即無從為有罪之認定；又按，告（自）訴人之告（自）訴，係以使
    被告受刑事訴追為目的，是其陳述是否與事實相符，仍應調查其他證據以資審認
    ，最高法院四十六年台上字第二六０號、四十年台上字第八六號、七十六年台上
    字第四九八六號及五十二年台上字第一三００號判例分別著有明文。
三、自訴人認被告乙○○涉犯上開詐欺罪嫌，係以被告持其所簽發之支票向自訴人購
    買金飾，而上開代給付之支票嗣經提示不獲兌現，被告復避不見面，並提出支票
    影本、台北市票據交換所退票理由單影本各一紙附卷可稽為其論據。
四、訊據被告乙○○堅決否認有右揭之犯行，辯稱：我並沒有要詐騙自訴人，我不知
    道支票會跳票，我亦沒有收到傳票等語。
五、經查：被告乙○○係自訴人甲○○之夫之同學，以前雙方即有金飾買賣生意上之
    往來，均以開立支票以代給付，且末曾有跳票之情事，業據自訴人與被告供明在
    卷（見本院九十一年六月五日、九十一年七月三日及九十二年三月五日審理筆錄
    ）。嗣被告乙○○於九十年間，持其所簽發之支票向自訴人購買金飾，共計十六
    萬一千五百元，上開支票嗣經提示不獲兌現，被告復因其他情事搬離現址，另遷
    他址居住，致自訴人找不到被告乙○○，而向法院提起本件自訴，被告乙○○因
    本案經通緝到案後，兩造誤會業已冰釋，並就債務清償事宜達成和解等情，業據
    自訴人與被告乙○○供明在卷，並有合解書一份附卷可稽。矧被告乙○○與自訴
    人間之金飾買賣關係業已達數年之久，彼此有相當之信賴關係，又本件自訴人同
    意被告乙○○簽發支票以代給付，完全係建立在雙方之信賴關係上，且被告當時
    交付支票一張，而自訴人並未要求被告背書（見附卷支票影本），縱使支票嗣後
    並未兌現，亦難遽認被告有蓄意詐欺之意。自不能率以事後之民事債務不履行而
    論斷被告簽發支票以代給付係基於詐欺之犯意而為。被告既未施行任何詐術，自
    訴人亦無因此而陷於錯誤之可能，本件應屬民事債務不履行之問題，此外，復查
    無其他積極證據足資證明被告乙○○於購買金飾當時即有意圖為自己不法之所有
    或施行任何詐術。核被告乙○○所為尚與詐欺罪之構成要件有間，自難以該罪相
    繩。自訴意旨，尚有誤會。揆諸前揭意旨，不能證明被告乙○○犯罪，自應諭知
    無罪之判決。
據上論斷，應依刑事訴訟法第三百四十三條、第三百零一條第一項，判決如主文。
中      華      民      國    九十二      年      五      月   二十二   日
                                  臺灣板橋地方法院刑事第一庭
                                          法  官  胡堅勤
右正本證明與原本無異。
如不服本判決，應於判決送達後十日內，向本院提出上訴狀。
                                          書記官  吳詩琳
中      華      民      國    九十二      年      五      月   二十二   日


司法院資訊處製作；財團法人民間司法改革基金會備份。
